臺灣苗栗地方法院交通事件裁定　　　　95年度交聲更字第10號
原處分機關　交通部公路總局新竹區監理所苗栗監理站
異　議　人
即受處分人　甲○○
上列受處分人因違反道路交通管理處罰條例案件，對交通部公路
總局新竹區監理所苗栗監理站於民國95年3 月31日以竹監苗字第
裁54－E00000000 號所為之裁決處分（原舉發案號：新竹市警察
局95年3 月12日竹市警交字第E00000000 號），聲明異議，本院
於95年7 月10日以95年度交聲字第129 號裁定後，受處分人提起
抗告，經臺灣高等法院臺中分院於95年10月13日以95年度交抗字
第566 號裁定將原裁定撤銷，發回更審，本院裁定如下：
     主  文
原處分撤銷。
甲○○汽車駕駛人駕駛汽車，有二輛以上之汽車共同在道路上競
駛，處罰鍰新臺幣萬元，吊銷其駕駛執照，年內不得考領駕
駛執照，並應接受道路交通安全講習。
      理  由
一、原處分意旨略以：本件異議人即受處分人甲○○於民國95年
    3 月12日凌晨3 時0 分許，駕駛車牌號碼Q9-0682 號自用一
    般小客車，行經西濱公路聯絡道、新竹市○○路○ 段、香山
    聯絡道時，因有2 輛以上汽車在道路上競駛，經新竹市警察
    局執行香山聯絡道防飆圍捕當場舉發違規，應到案日期為95
    年3 月27日，異議人並未自動繳納，經新竹市警察局第三分
    局警員葉海山以竹市警交字第E00000000 號舉發違反道路交
    通管理事件通知單逕行舉發，嗣異議人依法提出申訴，經原
    處分機關函請原舉發機關調查結果，仍認其有違規行為，遂
    依道路交通管理處罰條例第43條第1 項、第3 項、第67條第
    2 項之規定，於95年3 月31日以竹監苗字第裁54-E00000000
    號違反道路交通管理事件裁決書，裁處異議人新臺幣3 萬元
    罰鍰，並吊銷駕駛執照、3 年內禁止考試（原處分機關同日
    以竹監苗字第裁54-E00000000號違反度路交通管理事件裁決
    書，裁處汽車所有人蕭玉鶯，吊扣汽車牌照3 個月，參95年
    度交聲字第129 號卷第16頁）。
二、聲明異議意旨略以：異議人於舉發當日確實駕車行經該處，
    本來走中華路，走到一半，想去竹南吃宵夜，所以插到西濱
    公路，結果看到很多車，但不知道是否為飆車族，後來警察
    攔下伊，誤會伊飆車。且異議人所駕駛係1600C.C.的自小客
    車，是異議人之母親所有，並無改裝，如何與人飆車？況證
    人即員警葉海山證稱伊係在飆車的車陣當中，而證人簡華明
    卻稱伊係第一輛車，兩者所述顯不一致。另警方提出之錄影
    帶並無法證明伊有飆車危險駕車之行為云云，因此聲明異議
    請求撤銷原處分云云。
三、按汽車駕駛人，駕駛汽車有在道路上蛇行，或以其他危險方
    式駕車者，處新臺幣6,000 元以上24,000元以下罰鍰，並當
    場禁止其駕駛。二輛以上之汽車共同在道路上蛇行，或以其
    他危險方式駕車者，或在道路上競駛、競技者，處汽車駕駛
    人新臺幣30,000元以上90,000元以下罰鍰，並當場禁止其駕
    駛及吊銷其駕駛執照。汽車駕駛人有道路交通管理處罰條例
    第43條第1 項第1 款、第3 項行為者，並吊扣該車輛牌照3
    個月；且應接受道路交通安全講習；再各記違規點數3 點，
    如已受吊扣或吊銷駕駛執照處分者，不予記點。道路交通管
    理處罰條例第43條第1 項第1 款、第3 項、第4 項前段、第
    5 項前段、第63條第1 項第3 款、第2 項分別定有明文。次
    按汽車駕駛人，曾依第43條之規定吊銷駕駛執照者，3 年內
    不得考領駕駛執照，同條例第67條第2 項亦有明文。
四、查異議人甲○○於上開時間、地點，駕駛上開自用一般小客
    車，行經西濱公路、公義路口時，經新竹市警察局員警圍捕
    ，當場以飆車危險駕車（有二輛以上汽車在道路上競駛）舉
    發違規，應到案日期為95年3 月27日，異議人並未自動繳納
    ，經新竹市警察局第三分局警員葉海山以竹市警交字第E000
    00000 號舉發違反道路交通管理事件通知單當場舉發，嗣異
    議人依法提出申訴，經原處分機關函請原舉發機關調查結果
    ，仍認其有違規行為，遂依道路交通管理處罰條例第43條第
    1 項、第3 項、第67條第2 項之規定，於95年3 月31日以竹
    監苗字第裁54 -E00000000 號違反道路交通管理事件裁決書
    ，裁處異議人新臺幣3 萬元罰鍰，並吊銷駕駛執照、3 年內
    禁止考試之事實，有新竹市警察局竹市警交字第E00000 000
    號舉發違反道路交通管理事件通知單、裁決書、照片2張 、
    送達證書、新竹市警察局第三分局95年3 月17日竹市警三分
    五字第0950004787號函（以上參本院95年度交聲字第129 號
    第10至第20頁）附卷可稽，應堪認定。
五、本件之主要爭點，為異議人是否於移送事實所載之時間、地
    點，駕駛前揭車輛而為前述違規行為？異議人是否係行經同
    路段時不慎誤入飆車之車陣中而為警攔截？抑或並未誤入車
    陣，僅係行經警方攔截路段時，遭警方誤會為飆車族而攔截
    ？經查：
（一）關於本案查獲之經過乙節，據證人即本案現場指揮官簡華
      明到庭證稱：伊係現場指揮官，坐在廂型車上，位置比較
      高，視野也清楚，所以全程掌控現場狀況，我們使用口袋
      戰術，一攔就是一票，異議人係其中一部車等語（見95年
      度交聲字第129 號卷第53頁）、當時伊眼前看到一群車子
      約幾十輛過來，伊下達指令圍捕，而被攔下後跑的跑，我
      們只攔截到十幾輛車，而異議人剛好是前頭的第一部車等
      語（見95年度交聲更字第10號卷第34、35頁）。證人即本
      案舉發之員警葉海山於審理時復證稱：飆車族是整票的，
      當時西濱公路前後都被封住，若是從後面過來的話，就不
      會舉發，而異議人當時係在車陣中，車速滿快的，並不是
      後來來的等語（見95年度交聲更字第10號卷第25頁）。本
      院審酌證人簡華明、葉海山所述大致相符，且其等經具結
      作證，以擔保其陳述之真實性，參以證人與異議人並無怨
      隙糾紛，應無甘冒偽證罪之處罰而誣陷異議人之理，是其
      等證言應可採信。由此可知，異議人當時確係在飆車之車
      陣當中行駛，並非僅係後方來車至明。從而，異議人辯稱
      其僅是後方來車，警察誤會其為飆車族而攔截乙節，顯與
      事實不符，尚難採信。
（二）承上，異議人遭查獲時既在飆車之車陣當中，是否有可能
      僅係行經該路段時，誤入飆車之車陣當中，而為警誤會係
      飆車之一員？惟查，證人簡華明到庭證稱：當時現場係整
      群車隊競速行駛，車陣時速有100 公里以上，因係整群車
      隊競速行駛，異議人被夾進去的機會很小，而且異議人速
      度要跟的上才能跟上車隊等語（見95年度交聲更字第34頁
      ），而證人葉海山亦證稱：該飆車車陣係是整票的，速度
      滿快的等語（見95年度交聲更字第10號卷第25、26頁）。
      衡諸常情，一般用路人於夜間凌晨如見路上有集體高速競
      駛之飆車車隊，唯恐遭到波及，衡情會減速、迴避甚至走
      另一條路，是以，若非異議人有意與飆車車隊結合，其焉
      有於該飆車車陣中一同以高速行駛相當之距離並進入警方
      口袋戰術而遭攔檢之理？綜上可知，異議人應無誤入車陣
      中行駛而遭查獲之可能，從而，應可推論異議人確係在車
      陣中與他車高速競速行駛無訛。
（三）至異議人質疑證人葉海山證稱其係在飆車族之車陣中，而
      證人簡華明卻證稱其係第一台，兩者所述不一致云云（見
      95年度交聲更字第10號卷第35頁）。就此，證人簡華明證
      稱：當時車群很多，異議人當然係在車陣中間，但後來被
      包下來後，很多車跑掉，異議人則係在口袋前頭遭攔截，
      就是第一台車，後面的車就是被異議人的車擋住等語（見
      95年度交聲更字第10號卷第35頁）。本院審酌警方查緝飆
      車，乃一動態之過程，現場情勢隨時變化，故證人葉海山
      、簡華明雖同屬查緝飆車之員警，但其等對現場之觀察角
      度、認知卻未必相同，此乃事理之當然，而本件證人葉海
      山所述係指異議人在車陣中競速，而簡華明則係指車陣遭
      警攔下時，跑掉許多車後，異議人則係遭攔下後之第一部
      車（即異議人本來在車陣中，嗣警方攔截，前頭之車子逃
      逸後，異議人成為第一部被攔截之車），兩者所述並無歧
      異，是證人簡華明上開證述，與常情無違，且符合查緝實
      務，應可採信。從而，證人葉海山與簡華明之證述實無不
      一致之處，揆諸前開說明意旨，尚難作為有利於異議人之
      認定。
（四）至異議人復辯稱其車子排氣量僅1600C.C.，並未改裝，且
      車上載有兩位友人，顯然無法為飆車之行為云云。惟所謂
      「競速行駛」，僅要兩輛以上之車輛於道路上行駛時，為
      互相超越而高速行駛即屬之，要與排氣量高低、改裝與否
      無關，是以，異議人所駕駛之車輛既為一般自小客車，行
      駛時速應可達100 公里，是則異議人駕駛該車競速駕駛，
      並非事實上之不可能，是以，異議人此部分之辯解，洵難
      憑採。
（五）至警方提出之現場蒐證錄影帶，雖未攝影到異議人確有駕
      駛車輛並飆車之事實（見本院95年度交聲字第129 號卷第
      47頁之勘驗筆錄），惟可以證明警方取締當時，確有大批
      車輛在路上為競速駕駛之行為，是此證據佐以證人簡華明
      及葉海山之上開證述，應可認異議人確有在車陣中為競速
      駕駛之行為，殆無疑義，併此敘明。
（六）綜上，異議人確實有於移送事實所載之時間、地點，駕駛
      前揭車輛而為飆車危險駕車（即二車以上在道路上競駛）
      之行為，應堪認定。異議人所辯，尚與事實不符，難以採
      信。
六、另查，原處分機關認異議人於案發時、地，有前開之違規事
    實，並據之裁決如前所述，固非無見，但汽車駕駛人違反道
    路交通管理處罰條例第43條第1 項、第3 項之規定，應接受
    道路交通安全講習，道路交通管理處罰條例第43條第5 項定
    有明文。然前述裁決書，漏未諭知異議人應接受道路交通安
    全講習，於法未合，自應撤銷原處分，另為適法之處分，併
    此敘明。
七、綜上所述，本件事證明確，異議人之前述違規行為足堪認定
    。異議人執前情聲明異議，固非有理由，惟原處分既有前述
    可議，自應由本院將原處分撤銷，另為適法之處分，如主文
    第2 項所示。
據上論斷，應依道路交通案件處理辦法第20條，道路交通管理處
罰條例第43條第1 項第1 款、第3 項、第4 項前段、第5 項、第
67 條 第2 項，裁定如主文。
中　　華　　民　　國　　96　　年　　3 　　月　　28　　日
                  交通法庭  法　官 　顧正德
以上正本證明與原本無異。
如不服本裁定，應於裁定送達後5日內向本院提出抗告狀。
                            書記官   廖鳳美
中　　華　　民　　國　　96　　年　　3 　　月　　29　　日
